【裁判字號】    95,上,184
【裁判日期】    950627
【裁判案由】    第三人異議之訴
【裁判全文】
臺灣高等法院民事判決                   95年度上字第184號
上  訴  人  弘泰國際貿易有限公司
法定代理人  甲○○
訴訟代理人  陳麗真律師
複  代理人  周俊智律師
被  上訴人  茂豐租賃股份有限公司
法定代理人  乙○○
訴訟代理人  丙○○
            丁○○
上列當事人間第三人異議之訴事件，上訴人對於中華民國94年10
月31日臺灣士林地方法院94年度訴字第501號第一審判決提起上
訴，本院於95年6月13日言詞辯論終結，判決如下：
    主  文
上訴駁回。
第二審訴訟費用由上訴人負擔。
    事  實
甲、上訴人方面：
壹、聲明：
一、原判決廢棄。
二、被上訴人於台灣士林地方法院90年度執字第16546號強制執
    行事件，就上訴人所有如附表所示編號「5」建物所為之強
    制執行程序應予撤銷。
貳、陳述：除與原判決記載相同者外，補稱略以：
    大沙母公司確為系爭建物之原始起造人，其就系爭建物有處
    分權，因而上訴人自大沙母公司購得系爭建物，當然取得所
    有權。
乙、被上訴人方面：
壹、聲明：上訴駁回。
貳、陳述：與原判決記載者相同。
    理  由
一、上訴人主張：如附表所示編號「5」即313建號建物（未辦保
    存登記建物，地面層，面積1152.7平方公尺，基地坐落台北
    縣汐止市○○段345、346、347地號土地。重測前為樟樹灣
    段樟樹灣小段1930建號，基地坐落樟樹灣段樟樹灣小段480
    、480-1、480-4地號。下稱系爭建物）係訴外人大沙母有限
    公司（下稱大沙母公司）原始起造，上訴人於民國91年6月
    以新台幣（以下同）100萬向大沙母公司買受，取得所有權
    。詎被上訴人（原太設企業股份有限公司）與訴外人中泉金
    屬工業股份有限公司（下稱中泉公司）間強制執行事件（原
    法院90年度執字第16546號），誤將上訴人所有系爭建物一
    併查封拍賣，顯有違誤，爰依強制執行法第15條規定，求為
    判決命原法院90年度執字第16546號強制執行事件，就上訴
    人所有系爭建物所為之強制執行程序應予撤銷。
    被上訴人對其與中泉公司上開強制執行事件，其聲請查封系
    爭建物之情不爭執，但否認上訴人就系爭建物有所有權等語
    。（原審為上訴人敗訴之判決，上訴人提起上訴。）
二、
(一)、查被上訴人與中泉公司間強制執行事件（原法院90年度執字
    第16546號），被上訴人於91年8月19日具狀主張中泉公司所
    有樟樹灣段樟樹灣小段480、480-1、480-4地號（重測後為
    汐止市○○段345、346、347地號）土地上尚有未辦保存登
    記建物（即祥發家具）亦屬債務人中泉公司所有，疑地政人
    員指示錯誤而漏未列入，聲請指界。執行法院指定91.10.3
    會同地政人員指界，發現上開地號土地上有鋼架造1層建物
    ，中泉公司法定代理人周賢敏在場陳稱，該未辦保存登記建
    物係大沙母公司於86年間出資興建，並提出電費通知單。被
    上訴人於91.11.13具狀聲請追加查封上開建物，執行法院以
    91年11月15日士院儀90執智字第16546號函台北縣汐止地政
    事務所派員於91.12.12勘測並於測量完竣後辦理查封登記，
    嗣經地政事務所派員測量該建物面積1152.7平方公尺，暫編
    訂1930建號，並於91年12月18日登記。執行期日（91.12.12
    ）大沙母公司執行董事甲○○在場陳稱系爭未辦保存登記建
    物屬大沙母公司所有等情，有上開執行案卷附執行筆錄、聲
    請狀、執行法院函、測量圖、建物登記簿謄本等及原審卷附
    土地登記簿謄本可稽（見執行卷(一)第186、250、269-271、
    309-311、346 、360-361頁。原審卷第56-64頁）。
(二)、大沙母公司主張系爭建物為其所有，依強制執行法第15條提
    起第三人異議之訴，請求撤銷對系爭建物所為之強制執行程
    序乙案，經原法院92年9月30日92年度訴字第903號判決、本
    院93年7月20日92年度上字第1123號判決、最高法院94年4月
    29日94年度台上字第802號裁定判決大沙母公司確定，有上
    開裁判可稽（參見原審卷第65-75頁）。
三、上訴人主張系爭建物為其所有，爰依強制執行法第15條規定
    ，提起本件第三人異議之訴，請求撤銷對系爭建物之強制執
    行程序。被上訴人則否認系爭建物係上訴人所有。茲就上訴
    人之主張是否有理由，審酌如次：
(一)、按第三人就執行標的物有足以排除強制執行之權利者，得於
    強制執行程序終結前，向執行法院對債權人提起異議之訴。
    強制執行法第15條定有明文。又所謂就執行標的物有足以排
    除強制執行之權利者，係指對於執行標的物有所有權、典權
    、留置權、質權存在情形之一者而言。
(二)、上訴人於原審主張系爭建物係其向大沙母公司購買殘屋後出
    資重建，原始取得，並以上訴人與中泉公司91.10.3所訂租
    賃契約書、上訴人與宗捷水電工程有限公司92.2.16所訂合
    約、上訴人與鈺田金屬工程有限公司92.4.29所訂合約及汐
    止市公所已擬議颱風災後重建補發建造之相關事宜，通知上
    訴人之法定代理人等為據（參見原審卷第12頁、第15頁、本
    院卷第52頁）。
１、查上訴人所提其與中泉公司91年10月3日所訂租賃契約書，
    其內容略謂上訴人向中泉公司承租480、480-1、480-4地號
    等3筆土地約500坪如附圖房屋由上訴人自行修建，租期自
    91.10.3-101.10.2，附註則記載「本件土地上之毀損之殘屋
    並無上手來歷不明之法定債權及無權利之瑕疵其他債權之糾
    紛，如有第三人對於本件土地上之房屋所有權主張或其他糾
    葛時，概由房屋出售人員負完全責任解決清楚不得對乙方（
    即上訴人）有絲毫損失」。乙方（即上訴人）連帶保證人大
    沙母公司僅限於出售地上物之部分其價金100萬元於契約成
    立之同時付訖（見原審卷10-11頁）。
    惟查上訴人法定代理人甲○○與中泉公司法定代理人周賢敏
    係父子關係，有戶籍謄本可稽（見原審卷第78頁）。而
    周賢敏於執行法院91.10.3現場履勘時陳稱，系爭未辦保存
    登記建物係大沙母公司於86年間出資興建，並提出電費通知
    單為據；另上訴人法定代理人甲○○（亦係大沙母公司執行
    董事）於91.12.12執行期日亦陳稱系爭未辦保存登記建物屬
    大沙母公司所有等情，已如上述。若上訴人果於91年10月3
    日與中泉公司訂立系爭契約（或其主張91年6月間口頭訂約
    ），則衡諸情理，周賢敏、甲○○自無可能於91.10.3、91.
    12.12執行期日分別為上開陳述，是自難認該租約內容屬實
    。
２、另上訴人與宗捷水電工程有限公司92.2.16所訂合約，其工
    程名稱為「中泉賣場低壓電力工程」，工程範圍僅為電力申
    請、26個攤位裝設分電箱、4組分電表及每攤位裝設1組自來
    水出口等，並非屬系爭建物結構重建之工程（見原審卷第
    116-125頁）；另上訴人與鈺田金屬工程有限公司92.4.29
    所訂合約，則無從知悉買方向賣方（鈺田金屬工程有限公司
    ）訂購之物品內容為何，且該合約買方欄係空白（見原審卷
    第15-16頁）。是姑不論該二合約是否真正，即令真正，亦
    無從以該二合約內容，證明系爭建物係上訴人出資重建。
３、上訴人所提台北縣汐止市公所95年1月3日北縣汐社字第
    0940035026號函，其說明略謂「本市89年象神颱風大同路一
    段237號由周耿強核章具領行政院救助金…；90年納莉颱風
    亦由周耿核章具領台北縣政府救助金…。」（見本院卷第52
    頁）。而系爭建物並無門牌（見附表），是自無從以周耿強
    核章具領大同路一段237號補助款，即認系爭建物係上訴人
    所有。
４、上訴人主張系爭建物係其出資重建乙節，自難認與事實相符
    。
(三)、上訴人於本院主張系爭建物係大沙母公司原始起造，就系爭
    建物有處分權，上訴人向大沙母公司購得系爭建物，當然取
    得所有權云云（見本院卷第22頁）。
１、按不動產物權，依法律行為而取得設定、喪失及變更者，非
    經登記，不生效力，民法第758條定有明文。又前項規定，
    並不因不動產為違章建築而有例外（最高法院62年台上字第
    2414號判例意旨參照）。
２、系爭建物係未經保存登記建物（即違章建築），已如上述。
    則縱上訴人主張系爭建物係大沙母公司原始建築屬實，惟其
    向大沙母公司買受（法律行為），並未經登記，則依上開規
    定，上訴人亦無從取得所有權。況大沙母公司主張為系爭建
    物所有權人提起第三人異議之訴，業經法院判決大沙母公司
    敗訴確定，是益難認系爭建物係大沙母公司原始建築。
３、從而，上訴人主張其向大沙母公司買受而取得系爭建物所有
    權，亦無從認為真正。
(四)、上訴人未能舉證證明其就系爭建物有所有權，或其他足以排
    除強制執行之權利，其提起本件第三人異議之訴，請求原法
    院90年度執字第16546號強制執行事件，就系爭建物所為之
    強制執行程序撤銷，自無理由，應予駁回。
四、從而，原審為上訴人敗訴之判決，並無不合。上訴意旨指摘
    原判決不當，求予廢棄改判，為無理由，應予駁回。
五、本件事證已明，兩造其餘攻擊防禦方法，經核與本判決之結
    果不生影響，爰不一一論述。
六、據上論結，本件上訴為無理由，依民事訴訟法第449條第1項
    、第78條，判決如主文。
中    華    民    國    95    年    6     月    27    日
                  民事第八庭  審判長法  官  吳景源
                                    法  官  連正義
                                    法  官  滕允潔
正本係照原本作成。
如不服本判決，應於收受送達後20日內向本院提出上訴書狀，其
未表明上訴理由者，應於提出上訴後20日內向本院補提理由書狀
（均須按他造當事人之人數附繕本）上訴時應提出委任律師或具
有律師資格之人之委任狀；委任有律師資格者，另應附具律師資
格證書及釋明委任人與受任人有民事訴訟法第466條之一第一項
但書或第二項（詳附註）所定關係之釋明文書影本。
中    華    民    國    95    年    6     月    27    日
                                    書記官  黃麗玲
附註：
民事訴訟法第四百六十六條之一（第一項、第二項）：
對於第二審判決上訴，上訴人應委任律師為訴訟代理人。但上訴
人或其他法定代理人具有律師資格者，不在此限。
上訴人之配偶、三親等內之血親、二親等內之姻親，或上訴人為
法人、中央或地方機關時，其所屬專任人員具有律師資格並經法
院認為適當者，亦得為第三審訴訟代理人。


司法院資訊處製作；財團法人民間司法改革基金會備份。
